臺灣高等法院臺中分院刑事判決　　　　 96年度上訴字第469號
上　訴　人
即自訴人　　丙○○
　　　　　　丁○○
　　　　　　乙○○○
　　　　　　戊○○
上列四人共同
自訴代理人　徐文宗律師
被　　　告　己○○　男　47歲.
　　　　　　　　　　身分證統一.
　　　　　　　　　　住台北縣中和市○○路○段87-1號
　　　　告　甲○○　女　46歲.
　　　　　　　　　　身分證統一.
　　　　　　　　　　住台北縣中和市○○路○段87-1號
上列上訴人因被告誣告案件，不服臺灣苗栗地方法院94年度自字
第1號中華民國95年12月29日第一審判決，提起上訴，本院判決
如下：
    主  文
上訴駁回。
    理  由
一、自訴意旨：
(一)、被告己○○、甲○○2人係夫妻，於民國92年7月5日以黃春
    蘭名義，由己○○向日南紡織股份有限公司（下稱日南公司
    ）訂購苗栗市中龍岡99號之房地1棟，就其中價金新臺幣（
    下同）1120萬元部分需向銀行貸款，惟其貸款（屬應付期款
    ）部分因可歸責於買受人債信及償債能力之事由，其貸款先
    為台中市聯信商銀西屯分行所拒，繼而又為台新銀行北台中
    分行所否准。日南公司鑑於其自92年7月5日簽約迄同年10月
    底已逾3月餘，乃依買賣契約書第4條第5款之約定，於92年
    10月28日發函催告買受人黃春蘭女士於函到15日內，將貸款
    全部金額或不足之金額1次以現金或即期支票繳付。惟期限
    屆滿多日後，黃女士仍未依約履行，日南公司乃於同年11月
    21日發函為解約之意思表示。但被告2人竟把貸款不成之事
    遷怒於自訴人即上訴人。於92年11月29日欲強行進入社區內
    ，因買賣契約已解除故經社區警衛及工務主任阻擋，被告2
    人心生不滿，乃虛構日南公司經理劉啟華向其陳稱自訴人乙○○○謂要求其2人離開，否則要打斷其2人之腿；又表示自
    訴人丁○○謂其2人要躺著出去或自己出去云云；另又謊稱
    自訴人丙○○指使台中角頭藍姓大哥向其恐嚇、妨害自由，
    更明知自訴人戊○○從未與其接觸，竟亦向檢警機關謊報向
    伊恐嚇、妨害自由等。被告2人並依上揭虛構之事實，意圖
    使自訴人受刑事處分，而向南苗派出所及臺灣苗栗地方法院
    檢察署提出恐嚇、妨害自由等罪之告訴。因認被告2人共同
    涉犯刑法第169條第1項之誣告罪。
(二)、黃春蘭女士交付之不動產買賣價金因契約解除而遭沒收後，
    被告2人心有未甘，乃意圖使自訴人丙○○、乙○○○受刑
    事處分，於93及94年間，虛構「緣告訴人己○○之母黃春蘭
    於92年間曾向日南公司購買大將軍社區之別墅，惟被告丙○○、乙○○○、陳佳瑜因與前開社區原代銷公司（如來企劃
    有限公司）交惡為由，拒絕履約，其等3人明知黃春蘭本件
    房貸尚在台新銀行持續辦理中，竟基於詐欺、侵占、背信之
    犯意聯絡，假借告訴人己○○、甲○○之名取回申貸資料，
    故意阻卻貸款，另一方面再以存證信函為手段沒收房價訂金
    」之事實，向臺灣苗栗地方法院檢察署提出詐欺、侵占、背
    信等告訴。因認被告2人又共同涉犯刑法第169條第1項之誣
    告罪。
二、自訴人之舉證：
(一)、自訴部分：
    1.不動產買賣契約書1份。2.明泓律師事務所函2紙。3.台新
    銀行房貸部通知書2紙。4.大甲幼獅郵局存證信函第101號連
    同回執聯共3紙。5.大甲幼獅郵局存證信函第121號連同回執
    聯共3紙。6.臺灣苗栗地方法院檢察署93年度偵字第1015號
    不起訴處分書影本1份。7.臺灣高等法院臺中分院檢察署93
    年度上聲議字第1542號處分書影本1份。8.自訴人丙○○出
    國機票存根聯1紙。
(二)、追加自訴部分：
    1.臺灣苗栗地方法院檢察署92年度偵字第4409號、94年度偵
    字第246號不起訴處分書影本1件。2.台新銀行92年12月31日
    第0922696號函影本1件。3.臺灣苗栗地方法院92年度自字第
    40號妨害名譽案件審判筆錄第24、25頁影本1 件。
(三)、自訴人於本院補充之證據：被告92年9月2日傳真紙、乙○○○與庚○○92年11月27日電話談話內容、黃春蘭身分證影本
    、國泰人壽房屋貸款借款人資格、台新銀行92年12月31日函
    、陳偉立寄至日南公司函、苗栗地院92年度自字第40號案件
    審判筆錄、刑事追加告訴狀。
三、被告之辯解：
    被告己○○、甲○○均堅詞否認犯行，辯稱：所申告之事實
    均有所據，係因檢察官偵查不完備而未能證明，渠等合理懷
    疑自訴人有所申告之犯行，並無誣告之意思等語。
四、本院之判斷：
(一)、法律依據：
    1.刑事訴訟法第154條第2項：犯罪事實應依證據認定之，無
    證據不得認定犯罪事實。2.最高法院30年上字第816號判例
    ：認定不利於被告之事實，須依積極證據，苟積極證據不足
    為不利於被告事實之認定時，即應為有利於被告之認定，更
    不必有何有利之證據。3.最高法院43年台上字第251號：誣
    告罪之成立，須其申告內容完全出於憑空捏造，若所告尚非
    全然無因，衹因缺乏積極證明致被誣告人不受訴追處罰者，
    尚難遽以誣告論罪。4.最高法院59年台上字第581號判例：
    告訴人所訴事實，不能證明其係實在，對於被訴人為不起訴
    處分確定者，是否構成誣告罪，尚應就其有無虛構誣告之故
    意以為斷，並非當然可以誣告罪相繩。5.最高法院44年台上
    字第892號判例：誣告罪之成立，以告訴人所訴被訴人之事
    實必須完全出於虛構為要件，若有出於誤會或懷疑有此事實
    而為申告，以致不能證明其所訴之事實為真實，縱被訴人不
    負刑責，而告訴人本缺乏誣告之故意，亦難成立誣告罪名。
(二)、證據能力之認定：
  1.被告2人主張前開自訴人所提出之不動產買賣契約書、明泓
    律師事務所函、台新銀行房貸部通知書、丙○○出國機票存
    根聯等證據與本件無關連性，無證據能力。查前開不動產買
    賣契約書、明泓律師事務所函及台新銀行房貸部通知書，雖
    均不足以直接證明自訴人有無對被告2人恐嚇或妨害自由之
    行為，然仍可為被告己○○之母黃春蘭與自訴人4人所屬之
    日南公司買賣房地相關過程之佐證，而此亦為被告2人於92
    年11月29日進入大將軍社區、與日南公司人員發生爭執之原
    因，故此等證據尚難謂與本件全無關連性；至於自訴人丙○○出國機票存根聯之待證事項為丙○○於92年11月29日案發
    當時不在國內，無從當面對被告2人實施恐嚇或妨害自由犯
    罪之事實，雖不能憑此認定丙○○不曾以其他方式對被告2
    人恐嚇或妨害自由，惟此一證據亦顯與本件案情有關。基於
    上述，被告2人之主張並非可採，前開證據均應認為有證據
    能力。
  2.被告二人於本院主張自訴人於本院所提出之92年9月2日傳真
    稿、自訴人乙○○○與台新銀行庚○○92年11月27日電話對
    談內容錄音帶乙捲及其譯文、黃春蘭身分證影本、國泰人壽
    房屋借款人資格說明書、台新銀行92年12月31日函、台新銀
    行行員陳偉立92年10月21日寄至自訴人財務部之信函、苗栗
    地院92年度自字第40號妨害名舉案件94年11月16日之審判筆
    錄、93年7月12日被告二人聯名具狀之刑事追加告訴狀等證
    據，或為傳聞證據、或無關聯性，均無證據能力。查所謂傳
    聞證據，係指證人到庭證述陳述人於審判外有為此陳述，欲
    以此陳述人審判外之陳述，證明陳述之內容為真正，此審判
    外之陳述始為傳聞證據。如係用以證明陳述人有於審判外為
    此陳述，則非傳聞證據。因此上開關於傳真稿、電話對話錄
    音帶、國泰人壽房屋借款人資格說明書、台新銀行函、陳偉
    立信函、追加告訴狀等件，係用以證明有傳真、為電話對話
    、有此貸款資格限制、有發函、有追加告訴之事實，並非用
    以證明有上開傳真內容、對話內容、函件內容為真正，故均
    非傳聞證據。另黃春蘭身分證影本係因以證明黃春蘭之年齡
    ，亦非傳聞證據。另上開證據與本件之犯罪事實雖無直接關
    聯性，但可以之作為情況證據，並非無關聯性。因此上開證
    據均有證據能力。
(三)、無罪之理由：
  1.自訴部分：
  (1)自訴人丙○○主張被告2人對其誣告，係以案發時丙○○在
    泰國曼谷洽公，不在國內，亦未唆使任何人對被告2人恐嚇
    或妨害自由，當晚前往大將軍社區巡邏之南苗派出所警員馬
    鳳臣、張文勇亦於偵查中證稱被告夫婦自己表示要留下來和
    對方談，不需要協助等語，足認被告之自由意志或行動自由
    均未受到絲毫阻礙或限制，為主要之論據。惟查，依證人馬
    鳳臣中於偵查中所證：離開（大將軍社區）守衛室時，有2
    、3個日南建設的人員在那裡，說還要跟被告2人談一談等情
    （此經原審法院調閱臺灣苗栗地方法院檢察署93年度偵字第
    1015號偵查卷核閱屬實，見該案卷二第147頁），已足認定
    被告2人並未自始主動要求留在現場，是在疑似日南公司人
    員現身並表示希望被告2人留下後，被告2人方才同意商談之
    事實，在此情況下，被告2人意思形成之過程是否全未受到
    先前與日南公司人員衝突經驗或當時現場態勢之影響？內心
    是否不致於產生絲毫之壓力或恐懼？不無疑問。而馬鳳臣、
    張文勇2位員警離開前，曾詢問被告2人是否需要協助，1小
    時後又打電話詢問被告2人安全與否之事實，已據證人馬鳳
    臣於前述案件偵查中證述明確，若當時與被告2人商談之人
    態度極為和善，現場復全無任何足以使員警對被告2人之安
    全及權利心存顧慮之跡象，員警何須如此謹慎，再三確認被
    告2人是否需要協助？雖馬鳳臣又證稱：「我們離開以前並
    沒有其他人跟他們爭執」、「我們在的時候他們的態度還好
    ，並沒有要強留甲○○夫婦」等語（同上卷第147頁），惟
    此僅能證明員警在場時雙方並無爭執，疑似日南公司之人員
    亦無態度不良之情形。至於員警離去後雙方談判之氣氛是否
    和諧如故，被告2人有無果真遭受恐嚇或其他不法侵害，則
    非員警所能知悉。又當晚居住台中市之辛○○確因日南建設
    劉經理電話通知上開社區有糾紛，前往了解，到現場後攔下
    被告甲○○。當時因被告二人在外面，因天氣冷，所以辛○○請被告二人進去喝茶，當時警察有在外面等情，亦據證人
    辛○○於本院結證明。並有臺中市警察局函送之綽號「尼龍
    」之辛○○之前科檔案照片可憑（見原審卷一第166頁），
    足證被告2人有關遭藍姓男子恐嚇之指控並非無稽。辛○○
    係受劉經理之通知為日南公司前往大將軍社區了解，按一般
    正常人之推論，必認其與身為日南公司負責人之丙○○有所
    關連，因而認為丙○○有授意之行為，則被告2人所辯懷疑
    丙○○指示、教唆藍姓男子恐嚇等情，亦非不可採。又被告
    2 人自始即未指訴丙○○親自、當面對其等犯恐嚇罪，故丙○○於案發當時人在國外之事實，仍不足據為對被告2人不
    利之認定。綜上所述，被告2人對自訴人丙○○提出恐嚇、
    妨害自由等罪之告訴，尚非全然無因，不能遽認其等係在無
    任何懷疑之情況下憑空捏造事實，自難以誣告罪責相繩。
  (2)自訴人戊○○主張被告2人對其誣告，係以戊○○與被告2人
    素未謀面，毫不相識，未曾接觸等情，為主要論據。然查，
    92年11月29日晚間與被告2人一同在案發現場之人，除派駐
    在大將軍社區之保全人員黃坤榮、劉金發等人外，尚有任職
    日南公司建設管理部，擔任自訴人戊○○司機之馬玉崑，此
    經證人黃坤榮、馬玉崑、劉啟華於偵查中證述無訛（見93年
    度偵字第1015號卷一第124頁、卷二第115至117頁），核與
    被告2人所辯情節相符。被告2人固未與戊○○直接接觸，但
    戊○○為日南公司副董事長，其私人司機卻無端出現在案發
    現場並停留相當時間，此一客觀情事，致令被告2人懷疑戊○○可能有參與決策、涉入本案，應不違背常情。被告甲○○於原審法院審理時又辯稱：「尼龍（即辛○○）」說丙○○已經和他兒子戊○○通過電話，也就是他們2人授意他來
    講這個事情，馬玉崑也在現場說有什麼事情的話，他可以跟
    戊○○講，大概12點多時，裡面就有傳話說副董要走了等語
    （見原審卷二第94頁），雖相關證人之證詞未能佐證前開情
    節，然相關證人與日南公司立場相同，不可能毫無保留地陳
    述一切細節，已如前述，丙○○、戊○○、馬玉崑彼此間有
    無電話通聯、內容為何，則無證據可資證明，是被告前開所
    辯仍無從積極證明為虛偽，而倘若所辯屬實，被告2人豈非
    更有懷疑戊○○涉案之合理理由？是被告2人對自訴人戊○○提出恐嚇、妨害自由等罪告訴之行為，顯係出於誤會或懷
    疑，亦難論以誣告罪責。
  (3)自訴人丁○○、乙○○○主張被告2人對其等誣告，係以其
    等並未指示日南公司管理部經理劉啟華打斷被告2人之腿或
    要被告2人躺著出去，劉啟華亦明謂未受到任何指示等語，
    為主要論據。惟查，劉啟華乃日南公司員工，同時亦為臺灣
    苗栗地方法院檢察署93年度偵字第1015號恐嚇等案件之被告
    ，其在偵查中否認有對被告2人聲稱要打斷其等之腿或要其
    等躺著出去，並否認受到丁○○、乙○○○指示等情，實乃
    人情之常。雖其恐嚇犯罪嫌疑不足，經檢察官為不起訴之處
    分，實不能以此為其自身利害必然而為之陳述，認定被告所
    指情節盡屬虛構。再者，行動電話之通聯紀錄固不足以證明
    丁○○、乙○○○有無要求劉啟華對被告2人傳達恐嚇之言
    語，至少可以佐證劉啟華與被告2人交涉期間，有無以電話
    向丁○○、乙○○○報告或請示之客觀事實，以判斷劉啟華
    於偵查中所述：那天在中龍岡99號沒有接到陳春娥打電話給
    我，也沒有人打電話給我（93年度偵字第1015號卷二第124
    頁）等語是否誠實可信，辨明劉啟華與被告2人所述何者為
    謊言。惟檢察官並未調閱劉啟華、丁○○或乙○○○於案發
    當天之行動電話通聯紀錄，而此一證據復因事隔已久而無法
    取得（行動電話通聯紀錄之保存期限為6個月），如此自無
    從積極證明被告2人所辯丁○○、乙○○○曾透過劉啟華之
    電話加以恐嚇乙節亦屬虛構。從而，被告2人對自訴人丁○○、乙○○○提出恐嚇、妨害自由等罪告訴之行為，仍不能
    率認該當誣告罪之成立要件。
  2.追加自訴部分：
  (1)自訴人丙○○、乙○○○認被告2人對其等誣告，係以台新
    銀行早於92年10月6日正式拒絕黃春蘭女士申貸案，再於92
    年12月31日發函說明無法核貸之原因，是被告己○○早於92
    年10月6日即知悉不能獲得貸款，被告2人至遲於92年12月31
    日已獲悉黃春蘭女士不能貸款係因資格不符，並無誤信、誤
    解、誤認或懷疑之可能等情，為主要論據。
  (2)經查：
    自訴人提出之台新銀行92年12月31日台新總企劃室第0922
      696號函固有載明：「…本案借款人黃春蘭君為家管、年
      齡70歲，且無收入來源，且所提供之保人黃慕薇君（黃春
      蘭君之女）之收入資料並無法支應新臺幣1000萬元貸款之
      本息，又擔保品為山坡地丙種建地，因此本行相關人員依
      據本案借款人及標的物等條件綜合評估後予以婉拒，此乃
      本行業務單位依前述授信準則規定衡酌考量之結果…」等
      語（見原審卷一第178、179頁）；證人即台新銀行承辦黃
      春蘭申貸案之經理庚○○亦於原審法院92年度自字第40號
      妨害名譽案件審理中證稱：整個貸款過程中，日南公司沒
      有要求我們不要貸款給被告己○○，客戶可以貸款成功才
      有錢買房子，建設公司應該鼓勵我們貸款給客戶，我認為
      建設公司沒有阻止繼續貸款的意思等語（見原審卷一第17
      1、172頁），且前述函文說明及證人證詞，依常情而言並
      無不合理之處，惟欲判斷被告2人之指控是否構成誣告，
      仍應視在本件申貸過程中，是否曾有足使被告2人對前述
      說法心存懷疑之具體情事而定，要難以此等說法入情入理
      ，難以反駁，即遽論被告2人憑空捏造事實之誣告犯行。
    本件申貸過程中，被告己○○先於92年9月底去電日南公
      司之職員陳佳瑜，請陳佳瑜另外將資料寄給土地銀行及臺
      灣銀行，並表示台新銀行的貸款還在辦；嗣被告甲○○得
      知貸款被拒，去電台新銀行經理庚○○時，庚○○告以：
      「…我想承辦人是出於一個好意，跟賣房子這邊（指日南
      公司）他們接洽的狀況一開始是他們（指日南公司）說黃
      先生（指被告己○○）說台新這邊沒有結果，要他們（指
      日南公司）趕快再找銀行…所以建設公司這邊要找一個比
      較可以那個的銀行…」。甲○○問：「…你的意思是說建
      設公司騙了承辦人，說他（日南公司）要幫我們辦別家銀
      行…」，庚○○答稱：「我感覺應該是這樣，因為…」。
      甲○○再問：「是你感覺還是事實？」，庚○○復稱：「
      應該是這樣」。翌日己○○聯繫庚○○時，庚○○又於電
      話中稱：「…他當初來跟他騙這個東西…當初日南建設這
      個窗口先打電話，意思就是說，不曉得黃先生這邊在台新
      的款項一直沒辦法下來，那我們是不是建議日南建設比較
      高級上面那個老闆，再幫黃媽媽找別的銀行…」等語。事
      後己○○再去電陳佳瑜時，陳佳瑜即告知本件貸款於其陳
      報己○○交代寄資料之事後，上面已指示其停止處理，轉
      由法務部處理等語，前開事實，有被告2人提出之電話譯
      文4份可資佐證（見原審卷二第119至122頁），並為證人
      陳佳瑜、庚○○於原審法院審理時所不否認（見原審卷二
      第84、87 、88頁）。依上述情節觀之，被告己○○確曾
      向日南公司人員表達除台新銀行外，欲同時向其他銀行申
      辦貸款，請其協助準備資料之意思，然不久後其獲悉台新
      銀行拒絕核貸之決定，被告2人為此先後去電詢問台新銀
      行，台新銀行之答覆卻使用「騙」之字眼，指日南公司聲
      稱要幫被告己○○找其他銀行辦理貸款云云。而原經手本
      案之日南公司人員竟又於被告己○○提出要求後立即調職
      ，其過程確足令人起疑。加以被告2人認其等因擔任國會
      助理之職務上作為與日南公司交惡，被告己○○事後寄出
      之多封存證信函亦遭日南公司拒收（見原審卷二第123至
      125頁），被告2因此誤會或懷疑日南公司不願出售房地，
      因而有阻撓黃春蘭向台新銀行申辦貸款之詐騙行為，自非
      絕無可能。雖證人庚○○於原審審理中解釋稱：「我所謂
      的騙是建設公司要求陳偉立私下給切結書」於本院證稱：
      「銀行的行員沒有立場與資格對外以銀行的立場做切結的
      動作。我們的業務員寫的這張我覺得意味著你明知銀行的
      行員並沒有這個代表權，欲仍要他切結書。」（原審卷二
      第88頁、本院卷第112頁）。惟按理日南公司既無權利請
      求台新銀行出具證明黃春蘭申貸案不予核准之切結書，復
      無義務以該切結書代客戶向其他銀行申辦貸款。且事實上
      事後日南公司並未提供此一服務，而係依契約進行催告、
      解約，則縱令被告2人確實知悉庚○○所述情形，其等對
      日南公司以被告己○○有意另向其他銀行貸款為由，急於
      自台新銀行處取得該切結書之異於常情舉動，亦容有可能
      產生台新銀行核貸與否係受日南公司操縱之聯想。
    依據上開事證及說明，足認本件申貸之過程，極可能使被
      告2人懷疑或誤認日南公司有從中干涉、阻止台新銀行通
      過黃春蘭申貸案，以達解約、沒收訂金目的之空間。被告
      2人對台新銀行不予核貸之理由，既認係日南公司從中干
      涉、阻止。則台新銀行92年12月31日所發函文之說明，被
      告2人可能認係推託應付被告2人之藉詞。而建設公司應鼓
      勵銀行貸款予客戶之說法，固屬常情，但不能以此適用於
      特殊個案。而庚○○於電話中曾對被告己○○提及「日南
      建設比較高級上面那個老闆」，已如前述，則被告2人懷
      疑擔任日南公司董事長之自訴人丙○○主導其事，尚非無
      據。又92年11月27日自訴人乙○○○曾致電庚○○，對話
      中庚○○談及乙○○○不應向陳偉立要切結書之事，此有
      被告2人提出之乙○○○、庚○○通聯譯文1件可稽（見原
      審卷二第103至147頁）。事後庚○○再於93年2月10日對
      被告己○○稱：「後來他們陳特助在好幾個月前告訴我有
      關他們（指被告2人）的事情通通法院見…」等語，亦有
      被告2人提出之庚○○、己○○電話譯文1件為憑（見原審
      卷二第130頁），足認擔任日南公司董事長特別助理之乙○○○就該公司處理黃春蘭貸款之事介入甚深，故被告2
      人對乙○○○提出告訴，亦非全然無因。
  (3)綜上說明，被告2人所申告之事實，雖缺乏積極證據，不能
    證明為實在，而經檢察官為不起訴處分確定，惟既難排除其
    係出於被告2人之誤會或懷疑、非完全虛構之可能性，自不
    能認定被告2人有何誣告之故意。從而，被告2人之犯行尚屬
    不能證明。
五、原審法院以被告二人犯罪不能證明，為無罪之諭知，並無違
    誤。自訴人上訴意旨略以：被告甲○○於93年12月1日上午8
    時52分於苗栗地檢署偵訊時指陳：「我和我先生在11月29日
    星期六，有回到預購買的房子，張啟華在下午4點就來按門
    鈴稱如果我們不搬走，就找人打斷我們的腿，我先生有報警
    …晚上6、7點我先生作完筆錄回到住處…大門警衛不讓我先
    生離去，我先生再報警，他們才讓我先生下山」「我先生要
    再進來載我回家，警衛就把我擋在社區門外，就有很多人把
    他圍住…後來警察來了，警衛才同意放行，但只能步行，車
    子不能開上去，後來由警察開巡邏車帶我先生把我接下來，
    到了大門口，我們要上我們的車對方的人就圍過來，叫我們
    和他們談房屋糾紛」被告己○○在92年12月6日警詢筆錄亦
    指陳「11月29日20時50分駕駛自小客車載我小孩由大將軍山
    社區欲返家戶籍地吃飯…行經大將軍警衛室…警衛將我頭調
    頭駛回中龍岡99號拿行動電話報案」。由渠二人上開指訴，
    糾紛在晚上8、9點已經發生，衡情當員警來之時，渠必指訴
    一番並請員警協，但被告均未指控。南苗派出所員警馬鳳臣
    於苗栗地檢署證稱：「當天晚上約九點我接到通報，說大將
    軍社區警衛室門口有人發生爭執，因此我們就去處理，我們
    在現場看到己○○站在鐵閘門裡面跟警衛理論，己○○說他
    有房子在裡面，但守衛不讓他進去，守衛說因為產權有問題
    不讓他進去，並說如果要進去不能開車進去，只能走進去，
    己○○沒有堅持開車，因為我們也要進去巡邏，就載他進去
    他買的房子那裡，甲○○也在房子裡，己○○說他要來接甲○○，我們就把他們載到守衛室，我們就離開守衛室時，有
    二、三個日南建設公司人員在那裡，說還要跟他們談一談。
    甲○○夫婦也表示要跟他們談，我們還有問他們需不需要幫
    助，他們說沒有，我們才離開」等語；另名員警張文勇亦證
    稱：「當晚經過情形如馬鳳臣所述，當時我們是把他們夫婦
    載到大將軍社區外面，直到我們走時，他們都還在外面，他
    們夫婦自己表示要留下來談」等語，足見當時被告二人不論
    留下或離開社區，屬完全自由決定情境，未受任何強暴脅迫
    。被告二人既屬自願留下，惟其等二人竟向檢警機關謊稱「
    係遭台中角頭之藍姓男子率眾包圍，並被強行留下與自訴人
    丙○○談判，是丙○○涉有妨害自由云云，顯屬誣告。原審
    判決置此於不論，並以被告之辯稱均屬合理之絕妙好詞為被
    告有利之認定，自有判決違背法令之情事云云。查被告二人
    確有於92年11月29日19時21分、20時39分打電話向南苗派出
    所報案，並於同日14時20分、15時37分、21時10分打110電
    話報案等情，有電話通聯可憑。若日南公司之人員未對被告
    二人出言恐嚇，能讓被告自由出入被告原預購之房屋，則被
    告二人應不會無端報警。且員警馬鳳臣、張文勇確因此接到
    通報，前往大將軍社區處理。而辛○○於本院亦證稱「（甲○○問：不認識我，怎麼知道要把我攔下來跟我談？而且一
    過來就跟我說于小姐？）是經理跟我講的。」「（是經理叫
    你這麼做？）不是，是當時他們兩個人在外面，我問是不是
    這兩個，當時天氣很冷，所以請你們進去喝茶。」「（談判
    過程裡面，我講的比較多還是你講的比較多？）你講的比較
    多。」（見本院卷第114、115頁）雖辛○○就該日與被告談
    話內容、講了什麼，均證稱「忘記了」。但依上開辛○○之
    證詞，可以認定該日辛○○確有至大將軍社區攔下被告二人
    ，並請被告二人至警衛室內談判之事實。本院審酌被告二人
    多次以電話報警，並有槍砲、流氓前科之台中市民辛○○前
    往攔下被告二人談判之事實，認被告二人所訴之事實，並非
    無稽。自訴人仍以上詞指摘原審判決，並無理由，應予駁回
    。
六、被告聲請傳訊證人周志恆證明與被告素昧平生，並無引介台
    新銀行作為房貸銀行，因與犯罪事實無關，認無必要。被告
    又聲請傳訊證人乙○○○、丙○○證明有關台新銀行取回申
    請貸款資料疑慮，因乙○○○、丙○○為本案之自訴人，且
    本案並無積極證據證明被告二人有誣告之犯行，認無傳訊之
    必要。
據上論斷，依刑事訴訟法第368條，判決如主文。
中　　華　　民　　國　　96　　年　　11　　月　　7 　　日
            刑事第九庭  審判長法  官  陳  筱  珮
                              法  官  康  應  龍
                              法  官  趙  春  碧
上列正本證明與原本無異。
如不服本判決應於收受送達後十日內向本院提出上訴書狀，其未
敘述上訴之理由者並得於提起上訴後十日內向本院補提理由書（
均須按他造當事人之人數附繕本）。
                              書記官  胡  美  娟
中　　華　　民　　國　　96　　年　　11　　月　　9 　　日
